【裁判字號】    95,訴,1639
【裁判日期】    950621
【裁判案由】    清償借款
【裁判全文】
臺灣高雄地方法院民事判決              95年度訴字第1639號
原      告  臺灣銀行股份有限公司
法定代理人  甲○○
訴訟代理人  己○○
            乙○○
            戊○○
被      告  丁○○
法定代理人  丙○○
上列當事人間請求清償借款事件，經本院於民國95年6月7日言
詞辯論終結，判決如下：
    主      文
被告應給付原告新台幣參佰貳拾壹萬陸仟肆佰零伍元及自民國八
十九年六月十日起至清償日止按週年利率百分之八點七五五計算
之利息，並自民國八十九年六月十日起至清償日止，其逾期在六
個月以內者按上開利率百分之十、超過六個月以上者按上開利率
百分之二十計算之違約金。
訴訟費用由被告負擔。
    事實及理由
一、本件原告起訴主張被告之被繼承人陳麗英於民國87年11月10
    日向伊借款新臺幣（下同）3,330,000 元，該項借款期限20
    年，於借款撥付之次月起分240 期按月攤還本息，約定利息
    為按伊基本放款利率加碼年率1.575%計算，並隨伊之基本放
    款利率調整加原加碼年率計息，另定借用人不依期攤還者即
    喪失期限利益而視為全部到期，且其遲延履行之本金或利息
    ，除仍按上開利率計息外，其逾期在6 個月以內者，按上開
    利率10% 、逾期超過6 個月以上者，另依約定利率20% 加計
    違約金。詎訴外人陳麗英就上開借款僅繳息至89年6 月9 日
    止即於同月10日死亡而未再依約清償，按約即視為全部到期
    而應即將積欠之本金3,216,405 元及其利息、違約金一次清
    償，而被告為其繼承人，且亦未辦理拋棄或限定繼承，其對
    之所負上開消費借貸債務依法自應清償，為此乃依消費借貸
    及繼承之法律關係提起本訴，請求判令被告應給付如主文第
    1項所示之金額及其利息、違約金。
二、被告就原告主張之事實不為爭執，惟以因不知拋棄繼承之規
    定，且現亦不可能有餘力清償等語為辯，並聲明求為判決駁
    回原告之訴。
三、按借用人應於約定期限內，返還與借用物種類、品質、數量
    相同之物，而遲延之債務，以支付金錢為標的者，債權人得
    請求依法定利率計算之遲延利息，但約定利率較高，仍從其
    約定利率，另當事人得約定債務人不履行債務時，應支付違
    約金，又繼承人對於被繼承人之債務負連帶責任，民法第47
    8 條前段、第233 條第1 項、第250 條第1 項、第1153條第
    1 項分別定有明文。本件原告主張被告之被繼承人陳麗英於
    上開期日向伊借取前開金額，嗣因訴外人陳麗英於89年6 月
    10日死亡而未再繳付本息並視為全部到期，其計欠有如主文
    第1 項所示之金額及其利息、違約金，而被告則為其繼承人
    ，且亦未辦理拋棄或限定繼承之事實，業據其提出與所述相
    符之放款借據、利率資料表、小額貸款全部查詢表、戶籍謄
    本、戶籍登記簿、台灣台北地方法院家事法庭北院錦家九十
    一家繼字第78號函、繼承系統表等件為證，被告於此亦不爭
    執，自應認原告之主張為真實。從而本件原告依消費借貸、
    繼承之法律關係據以提起本訴，請求判令被告應給付如主文
    第1 項所示之金額及其利息、違約金，依法即無不合，自應
    予以准許。
四、據上論結，本件原告之訴為有理由，合依民事訴訟法第78條
    ，判決如主文。
中    華    民    國    95    年    6     月    21    日
                        民事第五庭法  官  黃宏欽
正本係照原本作成。
如不服本判決，應於送達後20日內，向本院提出上訴狀並表明上
訴理由，如於本判決送達前提起上訴者，應於判決送達後10日內
補提上訴理由書（須附繕本）。
中    華    民    國    95    年    6     月    21    日
                                  書記官  楊明月


司法院資訊處製作；財團法人民間司法改革基金會備份。
